【裁判字號】    92,簡上,19
【裁判日期】    920815
【裁判案由】    違反動產擔保交易法
【裁判全文】
臺灣高雄地方法院刑事判決                       九十二年度簡上字第一九號
    上  訴  人  丙○○
    即  被  告
右上訴人因違反動產擔保交易法案件，不服臺灣高雄地方法院高雄簡易庭九十一年度
簡字第一四八六號中華民國九十一年十二月五日第一審判決（聲請簡易判決處刑案號
：臺灣高雄地方法院檢察署九十一年度偵字第二二七六四號），提起上訴，本院判決
如左：
    主  文
上訴駁回。
    事  實
一、丙○○於民國九十年二月八日，依動產擔保交易法所定之附條件買賣方式，向設
    於高雄市○○區○○路二八號「春安機車行」負責人甲○○，以新台幣（下同）
    四萬一千五百元之代價（含利息），購買車號ＺＮＥ─二○七號輕型機車一部，
    並簽立附條件買賣契約書一紙，為動產擔保交易之債務人。雙方約定上述車款以
    分期繳納方式為之，自九十年三月十日起至九十年十二月十日止，按月於每月十
    日給付，第一期至第五期每期應繳五千元，第六期至第十期每期應繳三千三百元
    ，並約定機車之存放地點為丙○○位於高雄市新興區○○○路九八之二號住處，
    在貨款未繳清之前，不得將機車遷移、出賣、出質、移轉、抵押或為其他之處分
    。詎丙○○於取得前開機車後，僅繳付二期貨款即未再繳納，且竟意圖為自己不
    法之利益，於九十年三月間，因無力繳納分期款，乃將上開機車移轉於乙○○，
    ，嗣乙○○復將該車移轉予「玉豐車業行」（負責人丁○○），再於九十年三月
    七日移轉登記予林妍樺名下，致生損害於債權人甲○○。
二、案經甲○○訴由臺灣高雄地方法院檢察署檢察官聲請簡易判決處刑。
    理  由
一、訊據被告丙○○坦承於附條件買賣契約書『購買人』欄簽名之事實，惟否認有何
    違反動產擔保交易法犯行，辯稱：朋友乙○○欲購車工作，但無法辦理，伊就同
    意出名擔任買受人，車款亦由乙○○繳納，嗣乙○○要求過戶更名，伊乃將證件
    交付辦理，不知機車為何過戶予林妍樺等語。經查：
  (一)被告於九十年二月八日，依動產擔保交易法所定之附條件買賣方式，向設於高雄
    市○○區○○路二八號「春安機車行」負責人甲○○，以四萬一千五百元之代價
    （含利息），購買車號ＺＮＥ─二○七號輕型機車一部，並簽立附條件買賣契約
    書一紙，為動產擔保交易之債務人。雙方約定上述車款以分期繳納方式為之，自
    九十年三月十日起至九十年十二月十日止，按月於每月十日給付，第一期至第五
    期每期應繳五千元，第六期至第十期每期應繳三千三百元，並約定機車之存放地
    點為丙○○位於高雄市新興區○○○路九八之二號住處，在貨款未繳清之前，不
    得將機車遷移、出賣、出質、移轉、抵押或為其他之處分，而被告於取得前開機
    車後，僅繳付二期貨款即未再繳納等情，業據告訴代理人戊○○、劉智勇於本院
    指訴甚詳（詳本院九十二年二月二十四日、九十二年五月二日及九十二年七月七
    日訊問筆錄），復有附條件買賣契約書在卷（詳發查卷第九頁）可參。
  (二)又證人乙○○於本院證陳：機車係被告所購，因無力繳納分期款，故要求伊給付
    頭期款、二期款，嗣被告無工作，就表示要將機車過戶，並交付證件，其乃將機
    車賣予機車行，況當時伊有機車，不需買車等語（詳本院九十二年七月十五日訊
    問筆錄、九十二年八月一日審判筆錄）明確。爰審酌證人乙○○於八十九年十二
    月十二日，亦以附條件買賣之方式，向「春安機車行」購買車號ＺＮＢ─七一三
    號輕型機車一部等情，有告訴代理人提出之附條件買賣契約書、資料調查表附卷
    足憑，因乙○○購車時間係在本件契約簽訂之前，且相距不到二月，是被告簽立
    契約購車時，證人乙○○已有機車使用，無需另行購車使用。從而，證人乙○○
    前開證詞，應可採信；至被告辯稱：證人乙○○欲購車工作等語，即與事實不符
    。
  (三)另證人乙○○取得機車、收受證件後，旋將前將車移轉予「玉豐車業行」（負責
    人丁○○），再於九十年三月六日移轉登記予林妍樺名下等情，亦據證人乙○○
    、丁○○於本院證述綦詳（詳本院九十二年七月十五日及九十二年五月二日訊問
    筆錄、九十二年八月一日審判筆錄），復有高雄市監理處九十二年三月七日高市
    監二字第○九二○○○三○三○號函附過戶資料可參。是此部分之事實，亦堪認
    定。
  (四)綜上所陳，本件事證明確，被告犯行堪以認定。
二、核被告所為，係犯動產擔保交易法第三十八條之動產擔保交易之債務人，意圖不
    法之利益，將標的物移轉，致生損害於債權人罪。原審依動產擔保交易法三十八
    條，刑法第十一條前段、第四十一條第一項，罰金罰鍰提高標準條例第一條段、
    第二條之規定，並審酌被告將本件機車移轉他人，破壞動產擔保交易秩序，且犯
    罪後仍否認犯行，態度非佳及債權人受害金額為三萬一千三百元，被告未與債權
    人達成和解等一切情狀，量處被告拘役五十日，且依法諭知易科罰金以三百元折
    算一日之折算標準，經核認事用法尚無不合，量刑亦稱妥適，被告否認犯行而提
    起上訴，指摘原判決不當，顯無理由，應予駁回。
據上論斷，應依刑事訴訟法第四百五十五條之一第三項、第三百六十八條，判決如主
文。
中      華      民      國    九十二    年      八      月    十五      日
                                  臺灣高雄地方法院刑事第一庭
                                      審判長法官  林水城
                                            法官  楊智守
                                            法官  方百正
右正本證明與原本無異。
不得上訴。
                                           書記官 張金蘭
中    華    民    國      九十二      年      八      月      十五      日
附錄本判決論罪科刑法條全文：
動產擔保交易法第三十八條
動產擔保交易之債務人，意圖不法之利益，將標的物遷移、出賣、出質、移轉、抵押
或為其他處分，致生損害於債權人者，處三年以下有期徒刑、拘役或科或併科六千元
以下之罰金。


司法院資訊處製作；財團法人民間司法改革基金會備份。
